臺灣基隆地方法院刑事判決　　　　　　　 94年度易字第153號
公　訴　人　臺灣基隆地方法院檢察署檢察官
被　　　告　甲○○　男　46歲.
上列被告因詐欺案件，經檢察官提起公訴（94年度偵字第302號
），本院判決如下︰
    主      文
甲○○幫助意圖為自己不法之所有，以詐術使人將本人之物交付
，處有期徒刑伍月，如易科罰金，以佰元折算壹日。
    事實及理由
一、犯罪事實：
  (一)甲○○對於將自己之存摺、提款卡及提款卡密碼等交予他人
    ，可能供他人從事詐欺之不法行為一事，本有預見，卻予容
    認而不違背其本意，基此幫助詐欺之犯意，於民國93年5 月
    26日下午2 時許，前往基隆市○○○路81號之華南商業銀行
    股份有限公司七堵分行（下稱華南銀行七堵分行），開立00
    0000000000號活期儲蓄存款帳戶，於當日取得存摺、提款卡
    及提款密碼後，旋在不詳時間及地點，將上揭存摺等物交予
    真實姓名不詳之成年人。
  (二)詎該姓名不詳之成年人取得甲○○之存摺等物後，竟基於意
    圖為自己不法所有之犯意，於94年5 月27日下午4 時44分許
    ，以電話向乙○○訛稱，鄭女之信用卡在台中市遭盜刷，要
    鄭女至附近之自動櫃員機更改密碼，使鄭女陷於錯誤，前往
    高雄市○○區○○街266 號鼎強郵局，依指示操作自動櫃員
    機，而於該日下午5 時27分許匯款新臺幣（下同）99988 元
    ，至甲○○上揭帳戶內，旋遭提領一空，鄭女始知受騙。
二、認定犯罪事實所憑之證據及理由：
  (一)被告之供述：
    被告坦承於93年5 月26日前往華南銀行七堵分行，開立0000
    00000000號活期儲蓄存款帳戶，並取得存摺、提款卡及提款
    卡密碼等物。
  (二)被害人乙○○於警詢時之指述。
    1.被告於審判程序同意以乙○○於警詢時之陳述作為證據，
      本院審酌乙○○係於被害後旋至警局報案，且所陳述轉帳
      存款之事，復有自動櫃員機儲戶交易明細表影本2 紙在卷
      可稽，是認被告之同意為適當，乙○○於警詢時之陳述得
      為證據。
    2.前揭乙○○遭詐騙之情節，業據其於警詢時指述明確。
  (三)無顯不可信情況之華南銀行七堵分行於業務上所製作之94年
    3 月25日華七字第36號函（含附件存款約定書影本1 份）、
    印鑑卡及存款往來明細表影本各1份：
    被告於93年5 月26日至該行開立000000000000號活期儲蓄存
    款帳戶，並於當日下午2 時26分許領得提款卡及提款卡密碼
    ，被害人乙○○於翌日轉帳99988元至被告上揭帳戶。
  (四)無顯不可信情況之中華郵政股份有限公司於業務上所製作之
    郵政儲金匯業局自動櫃員機儲戶交易明細表影本2 紙：
    被害人乙○○於93年5 月27日下午5 時27分許，匯款99988
    元，至上揭被告華南銀行七堵分行之帳戶內。
  (五)認定犯罪事實之理由：
    1.被告之辯解：
      被告否認有何幫助詐欺之犯行，辯稱：所開立華南銀行七
      堵分行存摺等物置放於機車內遭竊，其並無幫助他人實施
      詐欺之故意云云。
    2.然查：
      被告於偵查中供稱：所開立之華南銀行七堵分行之存摺
        、提款卡及提款密碼，大約在開戶後1 星期即遭竊云云
        ，然被告係於93年5 月26日開立該帳戶，而被害人乙○
        ○於被告開戶後之翌日即遭詐騙之事實，業如前認定，
        此顯與被告所辯帳戶失竊之時間不相符；又被告與偵查
        中及本院準備程序時均供稱：為向金融機構申辦信用貸
        款，經友人介紹代書代為辦理云云，惟其於偵查中供稱
        係「黃姓」代書，卻於本院準備程序中供稱是「丁姓」
        代書，且本院依被告提供所稱代書留下之「0000000000
        」聯絡電話，先後2 次向和信電訊股份有限公司查詢該
        門號於92年、93年間之使用人年籍資料，經該公司覆以
        ：該門號無人使用，此有該公司94年5 月20日、94年6
        月2 日函2 份在卷可稽；再被告於本院準備程序中坦承
        將上揭帳戶存摺等物交予丁姓代書，然於本院審理時竟
        更異前詞，供稱並未將之交予他人，係置放在機車內遭
        竊云云，所供前後反覆，已難置信，況依常情，一般人
        開立帳戶均有一定之目的，且對於自己所保管之存摺等
        物，究係何原因脫離持有，理應知之甚稔，而依前認定
        ，被告之存摺等物，係於其開戶後之翌日即遭他人充之
        為詐欺之工具，被告如非與該姓名不詳之人為共同正犯
        ，則顯然於被害人乙○○遭詐騙時，該帳戶存摺等物即
        已脫離被告之持有，其於開戶後之短暫時間內，帳戶存
        摺等物即脫離其持有，被告豈有不知原因之理，何以其
        供述會有如上述不一致及矛盾之情形？顯見被告應係將
        該帳戶存摺等物交予他人，否則不致有如上所述悖於常
        情之供述，是本院認定被告係於開戶後，旋於不詳時間
        及地點，將帳戶存摺、提款卡及提款密碼交予不詳姓名
        之成年男子。
      按刑法上之故意，非僅指直接故意，尚包含間接故意（
        未必故意），所謂間接故意係指行為人對於構成犯罪事
        實，預見其發生而其發生並不違反其本意者而言，刑法
        第13條第2 項定有明文。且幫助犯之成立以行為人主觀
        上認識被幫助者正欲從事犯罪或係正在從事犯罪，且該
        犯罪有既遂之可能，而其行為足以幫助他人實現構成要
        件者，即具有幫助故意，並不以行為人確知被幫助者係
        犯何罪名為必要。至於行為人在正犯實施犯罪前為幫助
        行為者，則構成事前幫助犯。又一般人對自己之金融機
        構帳戶所用之存摺、提款卡、提款卡密碼，均相當保密
        ，恐被他人得知後，有被冒領或供作其他非法使用之虞
        。被告甲○○將自己之存摺、提款卡、提款卡密碼交予
        姓名不詳之人，衡之常情，當有預見該不詳姓名之人於
        收受後，應係用來作為非法之用，從而被告應有認識不
        詳姓名之人可能將帳戶用來作為犯罪之用，竟猶仍交付
        之而任憑使用，則該不詳姓名之人持以供作詐欺取財之
        用，亦為被告所容認，而不違反被告之本意，被告具有
        不確定幫助故意灼然甚明，被告空言否認，委不足採。
    3.綜上，本件事證明確，被告幫助詐欺之犯行，要堪認定，
      應依法論科。
三、論罪科刑：
  (一)被告將自己帳戶之存摺、提款卡、提款卡密碼等交予他人，
    供他人實施詐欺取財犯行，核其所為，係犯刑法第30條第 1
    項、第339 條第1 項之幫助詐欺取財罪。
  (二)被告之犯行僅止於幫助行為，爰依刑法第30條第2 項減輕其
    刑。
  (三)爰審酌被告出售金融機構之存摺及提款卡等物牟利，致他人
    得以利用為詐欺之工具，不僅造成偵查機關追訴此類犯罪之
    困難，且危害社會安全秩序非輕，並參酌被害人之人數及受
    詐騙之金額，與其犯後態度等一切情狀，量處如主文所示之
    刑，併諭知易科罰金之折算標準。
四、應適用之法律：
　　刑事訴訟法第299 條第1 項前段，刑法第30條、第339 條第
    1 項、第41條第1 項前段，罰金罰鍰提高標準條例第1 條前
    段、第2 條。
本案經檢察官樊家妍到庭執行職務。
中　　華　　民　　國　　94　　年　　6 　　月　　30　　日
                  刑事第一庭審判長法  官  邱志平
                                  法  官  蔡岱霖
                                  法  官  劉桂金
以上正本證明與原本無異。
對於本件判決如有不服，應於收受送達後10日內，向本院提出上
訴書狀，上訴於臺灣高等法院，並按他造當事人之人數附具繕本
。
中　　華　　民　　國　　94　　年　　6 　　月　　30　　日
                                  書記官  丁文宏
附錄論罪法條：
刑法第339條第1項：
意圖為自己或第3 人不法之所有，以詐術使人將本人或第3 人之
物交付者，處5 年以下有期徒刑、拘役或科或併科1,000 元以下
罰金。
